臺灣臺中地方法院刑事判決　　　　　　　　　　　　　九十三年度易字第九四九號
　　公　訴　人　臺灣臺中地方法院檢察署檢察官
　　被　　　告　丙○○
右列被告因偽造文書等案件，經檢察官提起公訴（九十二年度偵字第二四五五四號）
，本院判決如左：
    主  文
丙○○無罪。
    理  由
一、公訴意旨略以：被告丙○○為「司法日報」記者，因友人柯麗容向被告表示她先
    生張肇收與告訴人甲○○有曖昧關係，被告遂以新聞採訪為名義，欲質問告訴人
    。惟告訴人因與被告素不相識，不願接受採訪。被告遂於民國九十二年八月間在
    告訴人位於臺中市○區○○路一二二號之公寓大廈附近多次守候，監視張肇收與
    告訴人有無一同進出，並基於恐嚇犯意，於同一時期，將書立有「歡迎兩位利用
    時間多享受人生性趣免得傳票，『到時有種不要出庭，看看下場如何』，如果你
    還天真認不可能告，那調查處就與你們同姓可以吧。梁又講要重操舊業並要與某
    二姐特殊行業人聯絡，已鎖定目標。『諸多罪狀不必明訴，接到傳票便知有幾個
    人告你、什罪，及另案在台中、板橋、北市分別提出告訴狀，放心你們會很忙。
    保重，不知廉恥，敗壞社會風氣』記者會將兩位出庭後在臺北召開。證據齊全後
    除移送法院審理，同時召開記者會，由劉耀黃及台北一些受騙者配合本報調查處
    公開說明，並公布臺中市○○○○街九十二巷三十號車門口台北市ＢＧ─３０８
    ０，張肇收甲○○好戲在後頭大家法院見」字樣之信紙一張，交予上址公寓大廈
    管理員，再由不知情之管理員放入告訴人信箱內，告訴人閱讀該客觀上暗示對他
    人身體、名譽有所加害之信件後，因而心生畏懼，不敢獨自出門，致生危害於安
    全。又被告復基於偽造署名之犯意，於九十二年十一月間，在臺中市○○街二巷
    九號四樓住處內，書寫信件一紙（未具名），內容略為敘述被告與張肇收涉嫌犯
    罪，已對彼等提出刑事告訴等等，將之放入信封內，並在信封上填上「本報律師
    石玉光」，偽造石玉光之署名一枚，寄給張肇收，使他人相信該封信件為律師石
    玉光所寄發，足以生損害於石玉光等語，因認被告涉有刑法第三百零五條恐嚇安
    全及同法第二百十七條第一項之偽造署名等罪嫌。
二、按犯罪事實應依證據認定之，無證據不得認定犯罪事實；又不能證明被告犯罪者
    ，應諭知無罪之判決，刑事訴訟法第一百五十四條第二項、第三百零一條第一項
    分別定有明文。次按告訴人之告訴，係以使被告受刑事訴追為目的，是其陳述是
    否與事實相符，仍應調查其他證據以資審認，最高法院五十二年台上字第一三０
    ０號判例要旨可供參照。又按事實之認定，應憑證據，如未能發現相當證據，或
    證據不足以證明，自不能以推測或擬制之方法，以為裁判基礎；又所謂認定犯罪
    事實之證據，係指足以認定被告確有犯罪行為之積極證據而言，而認定犯罪事實
    所憑之證據，雖不以直接證據為限，間接證據亦包括在內，然而無論直接或間接
    證據，其為訴訟上之證明，須於通常一般人均不致有所懷疑，而得確信其為真實
    之程度，始得據之為有罪之認定，倘其證明尚未達到此一程度，而有合理懷疑存
    在時，事實審復已就其心證上理由予以闡述，敘明其如何無從為有罪之確信，因
    而為無罪之判決，尚不得任意指為違法，最高法院著有二十九年上字第三一○五
    號、四十年度台上字第八六號、七十六年度台上字第四九八六號判例要旨可供參
    酌。其次，刑法第三百零五條所規定：「以加害生命、身體、自由、名譽、財產
    之事，恐嚇他人致生危害於安全者」，須行為人客觀上以將來加害生命、身體、
    自由、名譽、財產之事通知被害人，被害人經告知後，心生畏懼，致危及其在社
    會日常生活之安全感，且一般人均認為足以對人構成危害者，行為人主觀上亦必
    須具備恐嚇被害人之故意，方足當之；若係以正當合法之事通知他人，例如通知
    他人其所為係屬不法行為，終循法律途徑處理，縱使他人心生畏懼，亦不能構成
    本罪。再按刑法上所謂偽造署押罪，乃指未經本人簽名署押而擅自偽造其人之署
    押者而言，故必所虛偽填載之他人姓名，具有表示本人簽名之意思者，始克相當
   （ 參照最高法院八十三年度台上字第八四四號判決意旨）。亦即如行為人填寫他
    人姓名另有用意，並不具有表示本人簽名之意思，自不生偽造署押之問題。
三、本件公訴人認被告丙○○涉犯刑法刑法第三百零五條恐嚇安全及同法第二百十七
    條第一項之偽造署名等罪嫌，無非係以被告坦認載有「歡迎兩位利用時間多享受
    人生性趣免得傳票，『到時有種不要出庭，看看下場如何』，如果你還天真認不
    可能告，那調查處就與你們同姓可以吧。梁又講要重操舊業並要與某二姐特殊行
    業人聯絡，已鎖定目標。『諸多罪狀不必明訴，接到傳票便知有幾個人告你、什
    罪，及另案在台中、板橋、北市分別提出告訴狀，放心你們會很忙。保重，不知
    廉恥，敗壞社會風氣』記者會將兩位出庭後在臺北召開。證據齊全後除移送法院
    審理，同時召開記者會，由劉耀黃及台北一些受騙者配合本報調查處公開說明，
    並公布臺中市○○○○街九十二巷三十號車門口台北市ＢＧ─３０８０，張肇收
    甲○○好戲在後頭大家法院見」字樣之信紙一張係由其所書立、有「石玉光」署
    名之信封一件、告訴人甲○○之指述及證人王精華之證述等，資為其論據。
四、訊之被告矢口否認其有何恐嚇及偽造署押之犯行，辯稱：伊並無恐嚇告訴人之意
    思，伊係因為要採訪告訴人才會寫前開信件，且目的係告知告訴人及張肇收渠二
    人行為要適可而止，不要再繼續，不要讓小孩子造成社會問題，若他們不適可而
    止，將訴諸法律行動，且伊並不認識告訴人及張肇收，恐嚇告訴人並無好處，伊
    僅係立於社會公義角色上，希望渠二人行為能適可而止；另外針對在信封上寫「
    本報律師石玉光」，伊係表明伊係報社記者，而不是徵信社人員，且伊未使用石
    玉光律師之印章或工會的章用印，伊寫「本報」就是要表明伊係報社記者等語。
    經查：
  (一)依卷附公訴人所認被告所寫之恐嚇信件，其上固載有：「歡迎兩位利用時間多享
    受人生性趣免得傳票，到時有種不要出庭，看看下場如何，如果你還天真認不可
    能告，那調查處就與你們同姓可以吧。梁又講要重操舊業並要與某二姐特殊行業
    人聯絡，已鎖定目標。諸多罪狀不必明訴，接到傳票便知有幾個人告你、什罪，
    及另案在台中、板橋、北市分別提出告訴狀，放心你們會很忙。保重，不知廉恥
    ，敗壞社會風氣，記者會將兩位出庭後在臺北召開。證據齊全後除移送法院審理
    ，同時召開記者會，由劉耀黃及台北一些受騙者配合本報調查處公開說明，並公
    布臺中市○○○○街九十二巷三十號車門口台北市ＢＧ─３０８０，張肇收甲○
    ○好戲在後頭大家法院見。」等詞，然觀諸被告所撰寫前開信件之全篇文字前後
    整體文義，被告書寫該信件之目的主要係向告訴人傳達對於告訴人與張肇收之行
    為，將循司法途徑解決，其興訟後之後果由告訴人及張肇收自行承擔，屆時並將
    召開記者會公開說明等意旨，核其性質，僅具有對告訴人將來擬採取法律途徑之
    預告、警示作用，此參酌該信件內容使用「出庭」、「傳票」、「告訴狀」、「
    移送法院審理」等詞益明，衡諸社會通念，被告此舉應尚不足使被害人心生恐懼
    ，自無成立刑法恐嚇罪之餘地。
  (二)雖被告撰寫之前開信件內容其中載有「到時有種不要出庭，看看下場如何」、「
    諸多罪狀不必明訴，接到傳票便知有幾個人告你、什罪，及另案在台中、板橋、
    北市分別提出告訴狀，放心你們會很忙。保重，不知廉恥，敗壞社會風氣」等個
    人情緒性用語。然按刑法第三百零五條恐嚇罪之成立，必行為人以加害之言詞告
    以被害人，而被害人亦因前開話語，以致心生畏懼，始足當之，苟被害人聞言之
    後並未心生畏懼，則渠之安全尚未受有何危害，核與前開要件即有未合。因之，
    本件被告撰寫前開信件，意在傳達其將來擬對被害人採取法律途徑之意思，既如
    前述，則縱其內容使用較為情緒性字眼，然對被害人而言，或具有激怒之作用，
    衡情其於閱讀該信件後，當不至因而心生畏懼，是被告所為前揭信件，實難認已
    該當刑法上恐嚇罪之構成要件。
  (三)再佐以證人即告訴人住處之保全公司人員王精華於檢察官偵訊時證稱：告訴人有
    向其反應遭被告跟蹤之事，其建議告訴人報警處理，且告訴人曾經因為被告在公
    寓大廈之管理室等候，因而不敢出門等詞（見偵查卷第三六、三七頁），經核與
    告訴人於本院審理時經被告質之（被告問：你在檢察官部分說你三個月不敢出門
    ，有何證據）而指稱：伊有大樓管理員可以作證，他在偵查庭中有出庭作過證，
    在還沒有報警前，被告會半路攔截伊，並且對伊拍照」一詞（見本院卷第三七頁
    ）相符，益徵告訴人所稱伊不敢出門一節屬實，亦係肇因於告訴人唯恐被告會在
    其後跟蹤，或半路出面攔截拍照所致，此參諸告訴人於本院審理時另指述：伊確
    實收到信後都不敢出門，伊只有出門倒垃圾，因為伊知道被告都在大樓樓下等，
    且伊曾經出去時，遭他半路攔截，還會拿相機拍伊，被告還會去翻伊的垃圾，拿
    起來看等語（見本院卷第三九頁），益臻明瞭。由此足見告訴人指訴其不敢出門
    等情，核與被告所撰寫之前揭信件內容，殊屬無涉，自難徒憑證人王精華證稱告
    訴人有不敢出門一舉等詞，即遽以推認被告前開信件內容有加害告訴人身體或名
    譽之詞，而致告訴人心生畏懼之情事。
  (四)況基於刑事訴訟法上無罪推定之基本原則，被告於受刑事追訴前僅具犯罪嫌疑人
    身分，而其與告訴權人間因刑事訴追與否之爭議致雙方互相出言警告，甚屬平常
    ，尤以我國國民之法治觀念日益精進，對於遇有私人間紛爭或遭受他人犯罪侵害
    事件，多能知曉訴諸公權力途徑以資救濟，是私人間一方於採取公權力之救濟途
    徑前，預先以言詞或文字對他方表達法律途徑解決等意旨，毋寧乃現代社會常見
    之排紛止爭方式，衡情尚屬訴訟權利行使之保障範圍，縱其表達之言詞或文字內
    容，已足使被害人心生恐懼，亦屬權利之正當行使，自與所謂以「不法惡害通知
    被害人」之情形迥然有異，要無危害於被害人之安全可言。準此以觀，本件被告
    代友人柯麗容撰寫前揭信件，藉以事先預告將對被害人提起刑事訴追，縱認其內
    容經被害人閱讀後因而心生畏懼，亦與刑法第三百零五條恐嚇罪之要件有間。
  (五)又查，被告雖坦認其確實在寄予張肇收之信件上親筆書寫「本報律師石玉光」，
    然以其書寫上開文字係表示該報確實有石玉光律師，其係報社記者，並非徵信社
    人員等詞置辯。第查：卷附被告所寄之信封一紙上由被告書寫「本報律師石玉光
    」等文字，考其書寫位置係於信封左上角郵票位置下空白處，而非在信封上「群
    聲日報社    緘」內之空白處書寫，已然可見被告並無以石玉光律師名義寄發該
    信件之意思。且依前開被告書立「本報律師石玉光」之位置觀之，亦非屬一般人
    習慣上簽名之欄位，如被告有意以石玉光律師名義簽名於該紙信封上，自當選擇
    於通常收件人一望即知之寄件人簽名位置為之，由此益徵被告確無以本人即石玉
    光律師簽名之意甚明。復參酌卷附國際司法日報一份，其上確實載有「法律顧問
    ：石玉光」，而被告為司法日報之記者，亦有被告提出之記者證影本附卷可稽，
    凡此足徵被告所辯：伊書寫「本報律師石玉光」係表示其為記者一詞，並無以其
    名義簽名之意等詞，與實情相符，應堪採信。
五、綜上所述，被告固有如公訴人所指述之書寫前開內容之信件及「本報律師石玉光
    」之信封，然綜觀該前開信件通篇文字記載、各段文字前後文義，並審酌全案卷
    證資料，均難認該等文字在客觀上有加害告訴人生命、身體、自由、名譽、財產
    之情事，且亦不至使告訴人經閱讀信件後，因而心生畏懼，而危及告訴人在社會
    日常生活之安全感之可能；又被告種種寄信、跟監等行為態樣，於社會上認知而
    言，縱有不妥，亦不足以遽認被告主觀或客觀上有恐嚇之犯意或行為。另被告固
    書有「本報律師石玉光」之信封一紙，然觀諸其書寫位置及用意，僅係表徵本報
    有法律顧問石玉光律師之意，並不具有表示本人簽名之意思，尚不生偽造署押問
    題。是被告前開所辯，尚非全然無據，公訴人所舉之積極證據尚顯不足，而本院
    綜觀全卷訴訟資料，亦無法獲得被告有罪之心證，自不得推測被告之犯罪事實。
    此外，復查無其他積極證據足以證明被告有公訴人所指之恐嚇及偽造署押等犯行
    ，揆之首開法條、最高法院判例判決意旨及說明，基於無罪推定之原則，自應諭
    知被告無罪之判決。
據上論斷，應依刑事訴訟法第三百零一條第一項，判決如主文。
本案經檢察官乙○○到庭執行職務。
中      華      民      國      九十三      年    七    月    二十八    日
                                  臺灣臺中地方法院刑事第十三庭
                                      審判長法  官  許  旭  聖
                                            法  官  李  秋  娟
                                            法  官  陳  可  薇
右正本證明與原本無異。
如不服本判決，應於送達後十日內向本院提出上訴狀（須附繕本），上訴於
臺灣高等法院臺中分院。
                                            書記官
中      華      民      國      九十三      年    七    月    二十八    日
